【裁判字號】    99,司財管,139
【裁判日期】    990820
【裁判案由】    指定遺產管理人
【裁判全文】
臺灣高雄地方法院民事裁定           99年度司財管字第139號
聲  請  人  財政部臺灣省南區國稅局
上聲請人聲請對被繼承人甲○○指定遺產管理人事件，本院裁定
如下：
    主  文
選任蘇志成律師為被繼承人甲○○（男，民國○○○年○月○○
○日生，身分證統一編號：Ｚ000000000號）之遺產管
理人。
程序費用新臺幣壹仟元由被繼承人甲○○之遺產負擔。
    理  由
一、按「繼承開始時，繼承人之有無不明者，由親屬會議於1 個
    月內選定遺產管理人，並將繼承開始及選定遺產管理人之事
    由，向法院報明。」、「無親屬會議或親屬會議未於前條所
    定期限內選定遺產管理人者，利害關係人或檢察官，得聲請
    法院選任遺產管理人，並由法院依前項規定為公示催告。」
    、又「先順序繼承人均拋棄其繼承權時，由次順序之繼承人
    繼承，其次順序之繼承人有無不明或第四順序之繼承人均拋
    棄其繼承權者，準用關於無人承認繼承之規定。」，民法第
    1177條、第1178條第2 項、第1176條第6 項分別定有明文。
二、聲請意旨略以：緣被繼承人甲○○滯欠96年度國稅稅捐合計
    新臺幣（下同）37,843元，因被繼承人於民國97年2 月1 日
    死亡，生前設籍於高雄縣林園鄉○○村○○路149 號，經查
    其繼承人黃枝生等9 人全部拋棄繼承，並經本院97年度繼字
    第912 號准予備查在案，惟被繼承人甲○○尚遺有土地及車
    輛等3 筆，為免無人繼承遺產，致影響遺產管理及國稅徵收
    ，爰依非訟事件法第154 條第1 項規定狀請本院指定財政部
    國有財產局臺灣南區辦事處為被繼承人甲○○之遺產管理人
    等語。
三、經查：
（一）聲請人主張前揭事實，業據其提出本院99年4 月1 日雄院
      高97繼協字第912 號函、本院97年3 月27日雄院高97繼協
      字第912 號函、徵銷明細檔查詢、財政部臺灣省南區國稅
      局死亡登記申請書資料查詢清單、繼承系統表、財政部臺
      灣省南區國稅局高雄縣分局99年5 月10日南區國稅高縣二
      字0990012580號函、高雄縣林園鄉戶政事務所99年5 月11
      日林鄉戶字第0990001592號函、戶籍謄本、財政部臺灣省
      南區國稅局財產歸屬資料清單、97年度綜合所得稅各類所
      得資料清單、土地建物查詢資料、查詢郵局存款資料、本
      院99年6 月10日雄院高99團字第2075號函、財政部臺灣省
      南區國稅局高雄縣分局99年6 月8 日南區國稅高縣二字第
      0990012594號函等件為證，並經本院依職權調取本院97年
      度繼字第912 號拋棄繼承權卷宗核閱屬實，堪信為真實。
（二）聲請人既對被繼承人甲○○有債權存在，為其債權人，自
      應屬利害關係人無訛。又被繼承人甲○○之繼承人均已依
      法拋棄繼承，復查無其他合法繼承人存在，揆諸前揭規定
      ，被繼承人甲○○之遺產自應準用關於無人承認繼承之規
      定，參以其親屬會議並未於死亡發生之日起1 個月內為其
      選定遺產管理人並呈報本院，是聲請人以利害關係人之地
      位，向本院聲請選任被繼承人甲○○之遺產管理人，自屬
      有據。
（三）本院審酌：被繼承人甲○○前揭現存之合法繼承人既均已
      依法拋棄繼承，本無義務就其遺產再為管理，且由渠等既
      已行使法律所賦予之拋棄繼承權，可知顯已不願再與被繼
      承人甲○○之遺產有何糾葛；而本院函詢財政部國有財產
      局臺灣南區辦事處是否願擔任本件遺產管理人，經陳報以
      ：「本案既有遺債大於遺產之虞，為避免其代管私人遺產
      之管理費用無法由被繼承人遺產歸墊，導致利用全民資源
      負擔個人私務之支出，本處認不適宜擔任本件遺產管理人
      」等語，有99年8 月11日台財產南接字第0990013047號函
      在卷可查；況擔任遺產管理人，主要係彙整被繼承人之財
      產，踐行被繼承人債權、債務之確認，將債權、債務作適
      法合理之分配，並於有繼承人承認繼承時或遺產分配後尚
      有剩餘時，將遺產移交繼承人或國庫，且須熟悉相關法律
      程式及具備耐心及熱心進行遺產處分之相關程式，實非一
      般民眾可勝任，經本院自高雄律師公會願意擔任法院遺產
      管理人名單中徵詢後，蘇志成律師願意以其專業知識管理
      及處理被繼承人甲○○後續之遺產問題，並有電話紀錄1
      紙附卷可憑，爰選任蘇志成律師為本件被繼承人甲○○之
      遺產管理人。另因本件被繼承人甲○○之全部繼承人均拋
      棄繼承，而「準用」無人承認繼承之規定，與繼承人有無
      不明之情形尚屬有間，是民法第1178條第1 項關於承認繼
      承之公示催告，即無準用之餘，附此敘明。
四、依非訟事件法第157 條、第24條第1 項，裁定如主文。
五、如對本裁定抗告，須於裁定送達後10日之不變期間內，向本
    院提出抗告狀，並繳納抗告費新臺幣1,000 元。
中    華    民    國    99    年     8    月    20    日
                  家事法庭  司法事務官

司法院資訊處製作；財團法人民間司法改革基金會備份。
